臺灣臺南地方法院刑事判決
111年度簡上字第106號
上  訴  人  臺灣臺南地方檢察署檢察官
上  訴  人  
即  被  告  李展安



上列上訴人因被告詐欺案件，不服本院111年度簡字第710號中華
民國111年3月22日刑事簡易判決（聲請簡易判決處刑案號：111
年度偵字第488號），提起上訴，本院管轄之第二審合議庭判決
如下：
    主  文
原判決撤銷。
李展安犯詐欺取財罪，處罰金新臺幣肆萬元，如易服勞役，以新
臺幣壹仟元折算壹日。未扣案之犯罪所得新臺幣壹仟元沒收，於
全部或一部不能沒收或不宜執行沒收時，追徵其價額。又犯詐欺
取財未遂罪，處罰金新臺幣貳萬元，如易服勞役，以新臺幣壹仟
元折算壹日。應執行罰金新臺幣伍萬元，如易服勞役，以新臺幣
壹仟元折算壹日。
    事  實
一、李展安明知林俊龍未積欠其債務，竟意圖為自己不法之所有
    ，基於詐欺取財之犯意，於民國110年11月6日（經檢察官更
    正）17時許，前往林俊龍址設臺南市○○區○○○路000號住處，
    向林俊龍之母陳瓊華詐稱：林俊龍欠其新臺幣（下同）2,00
    0元，要陳瓊華代替償還云云，使陳瓊華陷於錯誤，交付僅
    有之1,000元現金。李展安另意圖為自己不法之所有，基於
    詐欺取財之犯意，於同年11月24日撥打電話向陳瓊華詐稱：
    林俊龍欠款800元，要陳瓊華代替償還云云，而著手為詐欺
    取財行為，經陳瓊華向林俊龍查證後拒絕支付，李展安始未
    得逞，嗣陳瓊華報警處理，因而查悉上情。
二、案經陳瓊華訴由臺南市政府警察局麻豆分局移送臺灣臺南地
    方檢察署檢察官偵查起訴。
    理  由
一、本判決所引用為判斷基礎之下列證據，關於被告以外之人於
    審判外陳述之傳聞供述證據，檢察官、被告於審判程序中均
    同意作為證據使用，或知有傳聞證據之情形而未於言詞辯論
    終結前聲明異議（本院卷第51至52頁、第91至93頁），本院
    審酌該等證據作成時之情況，並無取證之瑕疵或其他違法不
    當之情事，且與待證事實具有關聯性，應均具有證據能力。
二、上開犯罪事實，業據被告於偵訊及本院審理時均坦承不諱，
    並有證人即告訴人陳瓊華於警詢時之指述、偵訊時之證述（
    警卷第9至13頁、第21至23頁，偵卷第13至15頁反面）、證
    人即告訴人之子林俊龍於警詢時之陳述、偵訊時之證述（警
    卷第25至27頁，偵卷第13至15頁反面）、指認犯罪嫌疑人紀
    錄表1份（警卷第15至17頁）、現場照片2張、監視器錄影翻
    拍照片17張（警卷第29至43頁）、車辨資料1份（警卷第45
    至47頁）、受信通聯紀錄報表1份（警卷第51頁）在卷可稽
    ，堪認被告之自白與事實相符，而得採信。是本案事證明確
    ，被告上開犯行均堪以認定，應依法論科。
三、論罪之說明：
　㈠核被告所為，係犯刑法第339條第1項之詐欺取財罪、同法第3
    39條第3項、第1項之詐欺取財未遂罪。
　㈡被告所犯上開二罪間，犯意各別，行為互殊，應予分論併罰
    。
　㈢又被告110年11月24日犯行，係已著手於詐欺犯罪之實行，然
    因告訴人察覺有異未予付款而不遂，應依刑法第25條第2 項
    之規定，按既遂之刑減輕之。
　㈣另檢察官聲請簡易判決處刑意旨固謂被告前因公共危險等案
    件，經本院分別以106年度交簡字第5461號、107年度訴字第
    787號判決處有期徒刑2月、2月，以107年度聲字第2072號裁
    定應執行有期徒刑3月確定，於107年12月10日執行完畢，其
    本案為累犯，應依刑法第47條第1項規定加重其刑等語；惟
    檢察官未就被告應依累犯規定加重其刑之事項為主張並具體
    指出證明方法，且被告前揭執行完畢之前案與本案之犯罪類
    型不盡相同，罪質有異，故參酌司法院釋字第775號解釋及
    最高法院刑事大法庭110年度臺上大字第5660號裁定意旨，
    無從據以加重其刑，附此敘明。
四、撤銷改判之理由及科刑審酌事項：
  ㈠原審以本案事證明確，予以論罪科刑，固非無見。惟查，本
    件檢察官固載明被告構成累犯之前案紀錄，但檢察官未就累
    犯應加重其刑之事項為主張並具體指出證明方法，原審未及
    參酌最高法院大法庭上揭裁定意旨，亦未考量被告所犯前後
    案犯行之差異，逕予認定其有特別惡性、對刑罰反應力薄弱
    之情狀，而依累犯之規定加重其刑，容有未洽。再考量被告
    於本院審理時表示願意賠償告訴人所受損害，嗣與告訴人調
    解成立，經告訴人表示願與被告無條件和解，原諒被告、不
    再追究等情，有本院111年度南司刑簡上移調字第32號調解
    筆錄1份（簡上卷第75頁）在卷可參，足見被告犯後應有悔
    悟並盡力彌補損害之情，應認被告據此提起上訴，希望法院
    從輕量刑等情，非無理由，又原審判決既有上開可議之處，
    縱被告上訴雖未指謫及此，仍應由本院撤銷改判，以臻妥適
    。至檢察官雖主張被告上訴否認犯行，認為原審量刑過輕，
    請求從重量刑等語，則與本院審理時被告坦承犯行，並與告
    訴人達成調解之情況不合，應認其上訴為無理由。
　㈡爰審酌被告年輕力壯，不思以正途謀取財物，竟利用上開手
    段詐欺告訴人，造成告訴人受有財產之損失，並無可取，益
    見被告法治觀念淡薄，所為應予非難。然考量被告犯後能坦
    承犯行，並表示願意賠償，而經告訴人願無條件成立調解並
    原諒被告等節，均詳如前述，足見被告非無悔意；兼衡被告
    自陳教育程度為高職畢業、未婚，目前工作為日薪之粗工，
    需要負擔家裡開銷，暨其素行、犯罪動機、手段及所生損害
    等一切情狀，分別量處如主文第2項所示之刑，並定其應執
    行之刑，同時均諭知易服勞役之折算標準。
　㈢被告於110年11月6日詐欺犯罪所得為1,000元，屬被告之犯罪
    所得，因未經扣案或發還，應依刑法第38條之1第1項前段規
    定宣告沒收；於全部或一部不能沒收或不宜執行沒收時，則
    依同條第3項規定，追徵其價額。
五、據上論斷，應依刑事訴訟法第455條之1第1項、第3項、第36
    9條第1項前段、第364條，刑法第339條第1項、第3項、第25
    條第2項、第42條第3項、第51條第7款、第38條之1第1項前
    段、第3項，刑法施行法第1條之1第1項，判決如主文。
本案經檢察官廖羽羚聲請簡易判決處刑，檢察官呂舒雯到庭執行
職務
中　　華　　民　　國　　111 　年　　8 　　月　　16　　日
            刑事第十四庭  審判長法  官  周紹武
                                法  官  林岳葳
                                法  官  蕭雅毓  
以上正本證明與原本無異。
不得上訴。
                                書記官  李如茵
中　　華　　民　　國　　111 　年　　8 　　月　　16　　日
附錄本案論罪科刑法條全文
中華民國刑法第339條
（普通詐欺罪）
意圖為自己或第三人不法之所有，以詐術使人將本人或第三人之
物交付者，處5年以下有期徒刑、拘役或科或併科50萬元以下罰
金。
以前項方法得財產上不法之利益或使第三人得之者，亦同。
前二項之未遂犯罰之。